【裁判字號】    99,交聲,490
【裁判日期】    990412
【裁判案由】    交管條例聲異
【裁判全文】
臺灣板橋地方法院交通事件裁定         99年度交聲字第490號
原處分機關  交通部公路總局臺北區監理所蘆洲監理站
異  議  人
即受處分人  甲○○
上列異議人因違反道路交通管理處罰條例案件，對於交通部公路
總局臺北區監理所蘆洲監理站於民國99年2 月10日以北監蘆字第
裁46-C00000000號違反道路交通管理事件裁決書所為之處分，聲
明異議，本院裁定如下：
    主    文
異議駁回。
    理    由
一、異議意旨略以：受處分人即異議人甲○○於民國98年12月10
    日16時40分許，駕駛車號LLY-290 號重型機車（下稱系爭機
    車），係由臺北縣蘆洲市○○路408 巷左轉民族路，再往復
    興路方向直行，並非由民族路384 巷左轉；且左轉當時，直
    行民族路往復興路方向，由王展億駕駛之車號177-FD號民營
    公車（下稱系爭公車）亦尚未到達肇事地點，足見原處分機
    關之裁處係有不當，爰聲明異議，請求撤銷云云。
二、按汽車（包含機器腳踏車）駕駛人爭道行駛，有支線道車不
    讓幹線道車先行者，處新臺幣（下同）600 元以上1,800 元
    以下之罰鍰，並記違規點數1 點，道路交通管理處罰條例第
    45條第9 款、第63條第1 項第1 款分別定有明文。
三、經查：
  (一)查異議人所有系爭機車，於上述時、地，因「支線道車不讓
    幹線道車先行」之違規事實，經臺北縣政府警察局交通警察
    大隊員警舉發等情，有臺北縣政府警察局交通警察大隊99年
    1 月14日北縣警交大字第C00000000 號舉發違反道路交通管
    理事件通知單、99年1 月28日北縣警交大字第0990013717號
    書函、肇事人自首情形記錄表各1 份、現場圖、調查報告表
    、訪談紀錄表各2 份、照片10張在卷可稽，堪信為真。
  (二)異議人雖以前詞置辯，然：
  1.證人即系爭公車駕駛王展億證稱：我當時是沿民族路往復興
    路方向直行，當車頭經過民族路384 巷後，眼睛餘光即看到
    1 輛機車從民族路384 巷左轉出來，我馬上看左後照鏡並按
    喇叭，就看到那輛機車右側車身與我車子左後方車身發生碰
    撞等語明確（見本院卷第22頁），核與目擊證人趙為興證稱
    ：我是沿民族路往仁愛路方向直行，當時對向車道有1 輛公
    車行駛，我快跟該公車交會時，有1 輛機車從民族路384 巷
    左轉至民族路往復興路方向，在公車後車輪附近與該公車發
    生碰撞，即機車右手把和公車的左後車身發生撞擊，之後機
    車就往左前方滑行，停在我車子前面，公車司機則下車查看
    並打電話報警等語情節相符（見本院卷第22頁反面），足認
    異議人駕駛系爭機車係由民族路384 巷左轉民族路，且左轉
    時，系爭公車已到達肇事地點，是異議人上開辯稱，顯不可
    採。
  2.按道路交通標誌標線號誌設置規則第58條、第59條、第172
    條、第177 條、第211 條已有幹、支道依不同道路交通設施
    設置之原則，如：交岔路口若設有閃光紅燈或「讓」、「停
    」等標誌、標線之道路則為支線道，設有閃光黃燈或未設上
    述相關標誌、標線道路為幹線道，有交通部91年9 月12日交
    路字第0910008816號函釋在卷可參。查本件異議人當時所行
    駛之民族路384 巷口，設有倒三角型「讓」標誌及「前有幹
    道」告示牌，有卷附臺北縣政府警察局99年1 月28日北縣警
    交字0990013717號書函、道路交通事故現場圖2 紙、照片1
    紙在卷可考（見本院卷第7 、19頁、第19頁反面、第25頁反
    面），顯見異議人所行駛之民族路384巷為支線道甚明。
  3.按行至無號誌或號誌故障而無交通指揮人員指揮之交岔路口
    ，支線道車應暫停讓幹線道車先行，道路交通安全規則第10
    2 條第1 項第2 款前段定有明文；而道路交通管理處罰條例
    及道路交通安全規則有關「讓車」之規定，旨在確認行車順
    序及劃分道路路權，以維護交通往來之安全，故所謂「讓」
    ，當指車輛駕駛人必須將車輛暫停，待有路權之他車輛駕駛
    人通過，安全無虞時，始能再繼續通行之謂，且經查道路交
    通安全規則等相關法令，路口路權規定並未因車輛行駛距離
    而有所變更。查異議人所行駛之民族路384 巷，為設有「讓
    」標誌之「支線道」，而相撞之王展億所行駛之民族路為「
    幹線道」，則異議人之支線道車行經該肇事路口時，依前開
    說明，原應先停車、觀察，並禮讓幹線道車優先通過，待確
    認已無來車且安全無虞時，方得起步穿越該路口，其在駛進
    路口跨越道路之過程中，也須隨時注意幹線道車之車況，作
    停讓之準備。
  4.異議人雖辯稱：當時左轉時，公車尚未到達肇事地點云云。
    惟查，系爭公車車頭已通過肇事路口，異議人始駛入肇事路
    口等情，業經證人王展億、趙為興分別證述明確，且依道路
    交通事故調查報告表(二)所示，系爭機車撞擊點為前車頭，而
    系爭公車撞擊點則為左側車身，益徵系爭公車早於系爭機車
    進入肇事路口，則異議人當時應可發現系爭公車，而應依法
    先將機車暫停，待對方通過後之安全無虞時，始繼續前行；
    但異議人卻未讓幹線道之系爭公車先行，是其有未讓讓幹線
    道車先行之違規情事甚明。
四、綜上所述，異議人於上揭時、地既有支線道車不讓幹線道車
    先行之違規行為，則原處分機關依道路交通管理處罰條例第
    45條第9 款、第63條第1 項第1 款，裁處受分人罰鍰600 元
    並記違規點數1 點，自屬有據；異議人執前詞認本件裁決不
    當，為無理由，應予駁回。
五、據上論斷，依道路交通案件處理辦法第19條，裁定如主文。
中    華    民    國    99    年    4     月    12    日
                  交通法庭  法  官  洪珮婷
以上正本證明與原本無異。
如不服本裁定，應於收受送達後5 日內向本院提出抗告狀。
                            書記官  陳永訓
中    華    民    國    99    年    4     月    12    日

司法院資訊處製作；財團法人民間司法改革基金會備份。
